最高法院刑事判決　　　　　　一○○年度台上字第六一七四號
上　訴　人　台灣高等法院台中分院檢察署檢察官
上　訴　人
即　被　告　王繼賢
　　　　　　甲○○
　　　　　　蘇琮信
上列上訴人等因被告等違反槍砲彈藥刀械管制條例等罪案件，不
服台灣高等法院台中分院中華民國一００年八月三日第二審判決
（一００年度上訴字第七二三號，起訴案號：台灣台中地方法院
檢察署九十九年度偵字第九五五二號），提起上訴，本院判決如
下：
    主  文
上訴駁回。   
    理  由
一、甲○○、蘇琮信部分
按刑事訴訟法第三百七十七條規定，上訴於第三審法院，非以判
決違背法令為理由，不得為之。是提起第三審上訴，應以原判決
違背法令為理由，係屬法定要件。如果上訴理由書狀並未依據卷
內訴訟資料，具體指摘原判決不適用何種法則或如何適用不當，
或所指摘原判決違法情事，顯與法律規定得為第三審上訴理由之
違法情形，不相適合時，均應認其上訴為違背法律上之程式，予
以駁回。本件原判決綜合全部卷證資料，認上訴人甲○○、蘇琮
信有其事實欄所載之犯行，已詳所憑之證據與認定之理由。就
甲○○、蘇琮信否認犯罪之所辯，認不足採信，於理由內予以指
駁、說明甚詳。因而撤銷第一審關於甲○○、蘇琮信部分之科刑
判決，改判依想像競合犯關係從一重論處甲○○共同犯攜帶兇器
加重強盜罪刑（處有期徒刑），蘇琮信共同未經許可持有可發射
子彈而具有殺傷力之改造手槍，累犯罪刑。
檢察官上訴意旨略稱：原判決事實、理由欄均認蘇琮信祇有妨害
自由犯意，無強盜財物之犯意，主文亦宣告蘇琮信犯共同未經許
可持有可發射子彈而具有殺傷力之改造手槍罪，卻於理由欄記載
：蘇琮信犯槍砲彈藥刀械管制條例第八條第四項、刑法第三百零
二條第一項及第二百七十七條第一項之罪，三罪為想像競合犯，
應從一重依「攜帶兇器加重強盜罪」處斷等語，有理由矛盾之違
法云云。甲○○上訴意旨略以：甲○○對上訴人王繼賢之過去不
甚瞭解，索賠之過程及細節全由王繼賢策劃，甲○○因受王繼賢
恐嚇、脅迫而非出於自由意思之行為，主觀上並無不法所有意圖
，與王繼賢無犯意聯絡，不得令負違反槍砲彈藥刀械管制條例及
加重強盜罪責云云。蘇琮信上訴意旨略謂：蘇琮信之警詢陳述非
出於真意，為無效之證據，林明賢所稱蘇琮信拿槍抵住其身體而
押上汽車云云，其證據力不足，汽車旅館監視器翻拍照片未經本
人確認，應是合成照片，請勘驗警詢筆錄及監視器所拍之影片，
並傳喚王繼賢、林明賢對質；蘇琮信係被人利用，並無共同之犯
意聯絡云云。惟查：(一)、犯罪事實之認定，證據之取捨及其證明
力如何，乃事實審法院自由判斷之職權，如其取捨不違背經驗法
則與論理法則，即不得指為違法，而據為上訴第三審之理由。原
判決認定甲○○與林明賢於民國九十四年間發生性關係，其後甲
○○對林明賢提起性侵害之告訴，經檢察官為不起訴處分確定。
九十八年八、九月間甲○○與王繼賢交往，進而同居。嗣後王繼
賢經濟狀況不佳，與甲○○於九十九年二、三月間共謀以林明賢
性侵害某女子為由，向林明賢強盜財物，即於九十九年四月八日
上午十一時許，二人攜帶具有殺傷力之改造手槍一支，夥同綽號
「西瓜」之成年男子（無法證明「西瓜」有共同犯意聯絡）至台
中市○○區○○路附近，將林明賢強押上車載至雲林縣褒忠鄉某
廢棄之台糖農場辦公室，以槍托打傷林明賢並取得林明賢所有側
背包一個（內有現款及證件、信用卡等物），迫令林明賢向銀行
預借現金，再聯絡僅有妨害自由、未經許可持有具殺傷力改造手
槍及傷害犯意聯絡之蘇琮信到場，蘇琮信到場後出手毆打林明賢
成傷，王繼賢、甲○○、蘇琮信三人再將林明賢押至雲林縣虎尾
鎮某汽車旅館，由蘇琮信持該槍看守林明賢，王繼賢持林明賢之
信用卡至商店刷卡消費及偽造簽帳單，王繼賢嗣並從自動付款設
備冒領林明賢之存款等情，已說明本於調查所得心證，分別定其
取捨而為事實判斷之理由。並就確認之事實，說明王繼賢、甲○
○二人如何就加重強盜、違反槍砲彈藥刀械管制條例、傷害等罪
皆有共同之犯意聯絡，並分擔部分犯行，二人均為正犯，蘇琮信
如何僅就妨害林明賢行動自由、違反槍砲彈藥刀械管制條例及傷
害部分與王繼賢、甲○○有犯意聯絡與行為分擔，王繼賢證稱蘇
琮信未以手槍壓制林明賢之證言，如何不能為蘇琮信有利證明等
，論甚詳。所為論斷，核無違背客觀存在之經驗法則與論理法
則，自屬原審採證、認事之適法職權行使，不容任意指摘為違法
。(二)、原判決事實認定林明賢被王繼賢、甲○○押往雲林縣途中
，其二人始以「要教訓一名強姦犯」為詞邀蘇琮信前來，蘇琮信
因而參與其後之妨害自由、傷害及未經許可持有具殺傷力之手槍
之犯行，並無不法所有意圖等情，理由欄亦記載蘇琮信所為係犯
刑法第三百零二條第一項、第二百七十七條第一項及槍砲彈藥刀
械管制條例第八條第四項之罪，係一行為觸犯數罪名，為想像競
合犯，應依刑法第五十五條之規定，從一重罪處斷，並明檢察
官起訴之加重強盜罪應變更為妨害自由罪等旨。從而原判決理由
欄記載「……從一重依據上開攜帶兇器加重強盜罪處斷」等語，
顯係文字上之誤植，非不得由原審以裁定更正之，尚不得執此為
合法之第三審上訴理由。(三)、原判決依憑蘇琮信審判中之部分自
白，林明賢、王繼賢之證言，梵谷汽車旅館之監視器翻拍照片、
梵谷汽車旅館之採證照片、診斷證明書、扣案改造手槍及子彈等
證據資料，資以認定蘇琮信有上揭犯行，並未採用蘇琮信之警詢
陳述為證據；依卷內資料，王繼賢、林明賢已於第一審作證及接
受蘇琮信之指定辯護人詰問，蘇琮信並未於原審聲請調查何證據
，此皆有相關筆錄在卷可稽。而本院為法律審，不為事實上之調
查，蘇琮信請求本院勘驗其警詢筆錄或傳喚證人等，均非適法之
第三審上訴理由。檢察官及甲○○、蘇琮信其餘上訴意旨，就屬
原審採證、認事職權之適法行使及原判決已說明事項，徒憑己見
，任意指摘為違法，均非適法之第三審上訴理由。應認本件關於
甲○○與蘇琮信所犯違反槍砲彈藥刀械管制條例、甲○○所犯加
重強盜、蘇琮信所犯剝奪他人行動自由部分之上訴違背法律上之
程式，予以駁回。甲○○、蘇琮信所犯上開重罪部分之上訴既不
合法，無從為實體之判決，其想像競合所犯不得上訴第三審之傷
害罪部分，即無從適用審判不可分原則，併為實體上審判，亦應
從程序上予以駁回。
二、王繼賢部分
查第三審上訴書狀，應述上訴之理由，其未述者，得於提起
上訴後十日內補提理由書於原審法院，已逾上述期間，而於第三
審法院未判決前仍未提出上訴理由書狀者，第三審法院應以判決
駁回之，刑事訴訟法第三百八十二條第一項、第三百九十五條後
段規定甚明。檢察官不服原審關於王繼賢部分之判決，及王繼賢
不服原審判決，分別於一００年八月二十三日、同年八月二十二
日提起上訴，然均未述理由，迄今逾期已久，於本院未判決前
仍未提出，依上開規定，關於王繼賢加重強盜、違反槍砲彈藥刀
械管制條例、行使偽造私文書部分之上訴均非合法，應予駁回。
王繼賢所犯上開重罪部分之上訴既不合法，無從為實體之判決，
其想像競合所犯傷害、詐欺等不得上訴第三審之罪部分，即無從
適用審判不可分原則，併為實體上審判，亦應從程序上予以駁回
。
據上論結，應依刑事訴訟法第三百九十五條，判決如主文。 
中    華    民    國  一○○  年   十一   月    十    日
                      最高法院刑事第九庭
                          審判長法官  賴  忠  星  
                                法官  呂  丹  玉  
                                法官  吳      燦  
                                法官  蔡  名  曜  
                                法官  葉  麗  霞  
本件正本證明與原本無異
                                      書  記  官  
中    華    民    國  一○○  年   十一   月   十五   日
                                                      V